【裁判字號】    96,上訴,4430
【裁判日期】    970319
【裁判案由】    違反槍砲彈藥刀械管制條例
【裁判全文】
臺灣高等法院刑事判決                96年度上訴字第4430號
上  訴  人
即  被  告  甲○○
選任辯護人  蔡榮德律師
上列上訴人因違反槍砲彈藥刀械管制條例案件，不服台灣桃園地
方法院96年度訴字第604號，中華民國96年7月26日第一審判決（
起訴案號：台灣桃園地方法院檢察署96年度偵字第2882號），提
起上訴，本院判決如下：
    主  文
上訴駁回。
    事  實
一、甲○○明知未經許可，不得非法寄藏具有殺傷力之手槍及子
    彈，竟於民國（下同）94年底某日，在桃園縣中壢市中原大
    學附近，受某姓名年籍不詳、綽號為「阿良」成年友人寄託
    ，收受具有殺傷力之改造手槍一支（槍枝管制編號為000000
    0000號，仿FN廠1910型半自動手槍）及不具殺傷力之子彈10
    顆（此部分不構成犯罪），嗣將上開槍彈攜回桃園縣平鎮市
    區其住處附近藏置，而未經許可，非法受寄藏匿上開具有殺
    傷力之改造手槍及不具殺傷力之子彈10顆，甲○○並於不詳
    時地取出槍彈試射8顆子彈，餘子彈2顆及彈殼1顆。嗣因甲
    ○○友人葉治緯於96年1月28日凌晨遭人毆打受傷，至中壢
    天晟醫院就醫，甲○○駕駛車號5N－9487號自用小客車前往
    天晟醫院載送時，恐再遭到報復，乃自其藏槍處取出上開槍
    彈隨身攜帶作為防身之用。迨同日凌晨5時許，甲○○駕駛
    前開自用小客車，搭載葉治緯與其友人張心潔、王俊戎等人
    途經桃園縣中壢市○○路「奪標KTV」附近，為警攔檢查獲
    ，並在甲○○駕駛之該自小客車內扣得上開具有殺傷力之改
    造手槍1支及不具殺傷力之子彈2顆、彈殼1顆。
二、案經桃園縣政府警察局移送台灣桃園地方法院檢察署檢察官
    偵查起訴。
    理  由
壹、程序方面：
一、按被告以外之人於審判外之言詞或書面陳述，除法律有規定
    者外，不得作為證據；又被告以外之人於審判外之陳述，雖
    不符前四條之規定，而經當事人於審判程序同意作為證據，
    法院審酌該言詞陳述或書面陳述作成時之情況，認為適當者
    ，亦得為證據。當事人、代理人或辯護人於法院調查證據時
    ，知有第159條第1項不得為證據之情形，而未於言詞辯論終
    結前聲明異議者，視為有前項之同意，刑事訴訟法第159條
    第1項、第159條之5定有明文。查證人王俊戎、葉治緯於警
    詢時之供述，雖係被告以外之人於審判外之陳述，惟被告及
    辯護人對於前揭審判外陳述之證據能力，於本院審判期日中
    均表示沒有意見，迄至本件辯論終結時，復均未聲明異議，
    經審酌上開證據資料製作時之情況，尚查無違法不當或證明
    力明顯過低之瑕疵，認為以之作為證據為適當，揆諸前開說
    明，自有證據能力。
二、次按刑事訴訟，係以確定國家具體之刑罰權為目的，為保全
    證據並確保刑罰之執行，於訴訟程序之進行，固有許實施強
    制處分之必要，然強制處分之搜索、扣押，足以侵害個人之
    隱私權及財產權，若為達訴追之目的而漫無限制，許其不擇
    手段為之，於人權之保障，自有未周。故基於維持正當法律
    程序、司法純潔性及抑止違法偵查之原則，實施刑事訴訟程
    序之公務員不得任意違背法定程序實施搜索、扣押；至於違
    法搜索、扣押所取得之證據，若不分情節，一概以程序違法
    為由，否定其證據能力，從究明事實真相之角度而言，難謂
    適當，且若僅因程序上之瑕疵，致使許多與事實相符之證據
    ，無例外地被排除而不用，例如案情重大，然違背法定程序
    之情節輕微，若遽捨棄該證據不用，被告可能逍遙法外，此
    與國民感情相悖，難為社會所接受，自有害於審判之公平正
    義。因此，對於違法搜索、扣押所取得之證據，除法律另有
    規定外，為兼顧程序正義及發現實體真實，應由法院於個案
    審理中，就個人基本人權之保障及公共利益之均衡維護，依
    比例原則及法益權衡原則，予以客觀之判斷，亦即宜就1.違
    背法定程序之程度。2.違背法定程序時之主觀意圖（即實施
    搜索、扣押之公務員是否明知違法並故意為之）。3.違背法
    定程序時之狀況（即程序之違反是否有緊急或不得已之情形
    ）。4.侵害犯罪嫌疑人或被告權益之種類及輕重。5.犯罪所
    生之危險或實害。6.禁止使用證據對於預防將來違法取得證
    據之效果。7.偵審人員如依法定程序，有無發現該證據之必
    然性。8.證據取得之違法對被告訴訟上防禦不利益之程度等
    情狀予以審酌，以決定應否賦予證據能力，最高法院96年度
    台上字第5184號判決意旨參照。經查：被告雖辯稱本件係警
    方先逕行搜索後，始請其簽寫自願搜索同意書云云，惟依卷
    附「自願搜索同意書」上記載執行時間為96年1月28日上午4
    時50分，而桃園縣政府警察局刑警大隊實施搜索及扣押筆錄
    ，記載執行之時間係自96年1月28日上午4時50分起迄96 年1
    月28日上午5時止，有上開自願搜索同意書及搜索、扣押筆
    錄在卷為憑（見偵查卷第22頁、第23頁），被告辯稱係事後
    始簽寫自願搜索同意書云云，已非無疑。況本件即使自願搜
    索同意書確係被告事後簽寫，但為兼顧程序正義及發現實體
    真實，本院基於個人基本人權保障及公共利益均衡維護，而
    依比例原則及法益權衡原則予以客觀判斷後，認被告持有前
    開槍枝，犯罪情節重大，而如係違背法定程序，在事後命其
    簽寫自願搜索同意書，情節輕微，且捨棄該項證據不用，將
    造成被告逍遙法外，與國民感情相悖，難為社會所接受，有
    違審判之公平正義，是以前開搜索扣押之證物即上開具有殺
    傷力之改造手槍1支及不具殺傷力之子彈2顆、彈殼1顆，仍
    具有證據能力。
三、被告、選任辯護人及檢察官對於下列所述內政部警政署刑事
    警察局96年2月12日刑鑑字第0960021085號槍彈鑑定書、96
    年5月24日刑鑑字第0960066043號函文、法務部調查局96年6
    月26日調科參字第09600271390號鑑定通知書、96年12月27
    日調科參字第09600563800號鑑定通知書及現場查獲照片3張
    之證據資料，均不爭執其證據能力，本院審酌該等言詞供述
    及書面作成時之狀況，並無不宜作為證據情事，依刑事訴訟
    法第159條之5第2項，均得作為證據。
貳、實體方面：
一、被告於前開時地受綽號「阿良」寄託，藏匿上開改造手槍1
    支，嗣於上揭時地攜帶外出為警查獲等事實，業據被告坦承
    不諱，核與證人王俊戎、葉治緯於警詢證述槍枝遭查獲之情
    形相符，並有具有殺傷力之改造手槍1支、不具殺傷力之子
    彈2顆、彈殼1顆扣案及現場查獲照片3張在卷為憑。
二、扣案之改造手槍一支，經原審送請內政部警政署刑事警察局
    以性能檢驗法鑑定結果，認係仿FN廠1910型半自動手槍製造
    之槍枝，換裝土造金屬槍管而成之改造手槍，機械性能良好
    ，可擊發適用子彈，認具殺傷力，有該局96年2月12日刑鑑
    字第0960021085號槍彈鑑定書在卷可稽。
三、被告於原審審理雖辯稱：其持該槍枝試射結果，有時會發生
    卡彈或僅得以擊發子彈2、3公尺之情形，且該槍枝撞針固定
    座有裂損情形，自不具殺傷力云云。原審為查明上情，就上
    開疑義函詢內政部警政署刑事警察局說明，據覆稱：「上開
    槍彈鑑定書所載之改造手槍，係以『性能鑑驗法』鑑定，所
    謂『性能檢驗法』係指實際操作檢測送鑑槍枝之機械結構與
    功能是否完整良好，如其結構完整且及發功能良好正常，槍
    枝可供擊發適用子彈使用，即認具有殺傷力，送鑑槍枝結構
    完整且功能良好，故認具殺傷力；又只要槍枝擊發功能正常
    ，將「卡彈』因素排除後，槍枝仍可供擊發子彈使用；『僅
    得以擊發子彈2、3公尺』，研判可能係因子彈之火藥量不足
    所造成，與槍枝擊發功能無關」等語，有局96年5月24日刑
    鑑字第0960066043號函在卷為憑。另原審將該槍枝再送請法
    務部調查局鑑定結果，亦認定：「送鑑槍枝擊發機構之圓面
    柱狀撞針已略呈偏協不正、撞針固定座有二處明顯列痕，但
    經實際操作機械性能尚好，擊發機構撞針固定座周邊裂損及
    撞針偏斜不正不影響槍枝原有功能，依送鑑槍枝結構及土造
    槍管金屬材質強度，認仍能擊發其他事何其發射之具有殺傷
    力之土造子彈」等語，有該局96年6月26日調科參字第09600
    271390號鑑定通知書在卷可憑。嗣本院為查明上開文內所指
    「撞針固定座周邊裂損及撞針偏斜不正不影響槍枝原有功能
    」所憑依據為何，以及上開槍枝可否利用其他子彈以實射方
    法鑑定是否據發射力及殺傷力等情，再送請法務部調查局鑑
    定及說明，據覆稱：「一、送鑑改造手槍（槍枝管制編號：
    00 00000000），前經鑑定『擊發撞針固定座周邊裂損及撞
    針偏斜不正不影響槍枝原有功能．．．』係指送鑑槍枝經實
    際操作機械性能尚好，其撞針雖不能擊中子彈底部面積較小
    （撞鐵直徑小或內縮）之底火撞鐵，惟仍能打擊適合其裝填
    且子彈底火面積較大（撞鐵直徑大或凸出）之土造子彈。．
    ．．三、前述送鑑槍枝（0000000000）裝填前述組裝之土造
    子彈實際射擊，能擊發，以彈速測定儀於槍口前方1公尺處
    測得發射彈丸速度每秒182.627公尺，經換算發射彈丸（彈
    丸重0.88公克、直徑6mm）單位面積動能約51.902焦耳/平方
    公分，超出日本科學警察研究所之研究，發射彈丸單位面積
    動能達20焦耳/平方公尺即足以進入人體皮肉層；認送鑑槍
    之能擊發適合其發射之具有殺傷力之土造子彈。」等語，有
    該局96年12月27日調科參字第0960056380 0號鑑定通知書存
    卷可參，足認上開扣案改造手槍仍具有殺傷力。被告辯稱：
    扣案槍枝僅能裝填底火較大之子彈擊發，實際上並不能裝填
    扣案之子彈擊發，自不具殺傷力云云，但前開槍枝既能裝填
    底火較大之子彈擊發，即具殺傷力，不以實際上是否能裝填
    扣案之子彈擊發為必要，被告前開所辯，無非空言，不足採
    信。
四、綜上所述，本件事證明確，被告犯行堪以認定。
五、核被告所為，係犯槍砲彈藥刀械管制條例第8條第4項之未經
    許可，寄藏可發射子彈具有殺傷力之改造手槍罪。按刑法第
    59條之酌量減輕其刑，必於犯罪之情狀，在客觀上足以引起
    一般同情，認為即予宣告法定最低度刑期猶嫌過重者，始有
    其適用。至於被告無前科，素行端正，生長歷程堪憫等情狀
    ，僅可為法定刑內從輕科刑之標準，不得據為酌量減輕之理
    由（最高法院51年臺上字第899號判例參照）。查被告自94
    年年底間即自友人阿良處受託寄藏扣案改造手槍，迄至本案
    查獲時，時間已逾年餘，期間曾因友人與他人發生糾紛，而
    將該槍枝攜帶外出，雖其未與他人發生爭端或持槍傷人，但
    仍具潛在之危險性，且亦造成社會不安，難認有可堪憫恕之
    情狀。至被告有無前科紀錄，僅係供法院審酌被告法定刑度
    內從輕量刑之事項，自不得據為援引刑法第59條酌量減輕之
    理由。被告以其年輕識淺，為求防身而一時糊塗誤觸法網，
    且無前科紀錄，請求依刑法第59條規定減輕其刑云云，尚屬
    無據附此敘明。
六、原審同此認定，因依槍砲彈藥刀械管制條例第8條第4項，刑
    法第11條前段、第42條第3項前段、第38條第1項第1款各規
    定，於審酌被告犯罪之動機、目的、素行、智識程度、生活
    狀況，以及其明知槍枝危險性甚高，危及治安及他人生命財
    產安全，仍竟無故受他人寄託藏匿上開槍枝，甚因友人與他
    人發生糾紛而將改造手槍攜帶外出，惡性非輕，惟念其犯後
    坦認寄藏行為，態度尚稱良好等一切情狀，量處有期徒刑3
    年，併科罰金新台幣5萬元，並諭知罰金如易服勞役，以新
    台幣1千元折算1日，暨以扣案具有殺傷力之改造手槍一枝（
    槍枝管制編號0000000000），係違禁物，應依刑法第38條第
    1項第1款規定宣告沒收。至查扣子彈2顆，經內政部警政署
    刑事警察局鑑定結果，並不具殺傷力，有上開槍彈鑑定書可
    參，另彈殼1顆亦已失其子彈之效能，均非違禁物，自無庸
    宣告沒收。又本案並未查獲被告寄藏之其餘子彈，且被告供
    稱：寄藏之子彈部分（按係8顆）已經試射滅失，且乏證據
    證據證明該等子彈確係具有殺傷力，參以前開扣案子彈2顆
    ，經鑑定結果，亦不具殺傷力，自足認定該未扣案之子彈均
    不具殺傷力，自非違禁物，亦無庸宣告沒收。核其認事用法
    ，俱無違誤，量刑亦甚允洽。被告上訴意旨，否認扣案槍枝
    具殺傷力，並請求從輕量刑，為無理由，應予駁回。
據上論斷，應依刑事訴訟法第368條，判決如主文。
本案經檢察官田炳麟到庭執行職務。
中    華    民    國    97    年    3     月    19    日
                  刑事第十七庭  審判長法  官  趙功恆
                                      法  官  陳憲裕
                                      法  官  高明哲
以上正本證明與原本無異。
如不服本判決，應於收受送達後十日內向本院提出上訴書狀，其
未敘述上訴之理由者並得於提起上訴後十日內向本院補提理由書
（均須按他造當事人之人數附繕本）。
                                      書記官  梁淑時
中    華    民    國    97    年    3     月    19    日
附錄：本案論罪科刑法條全文
槍砲彈藥刀械管制條例第8條
未經許可，製造、販賣或運輸鋼筆槍、瓦斯槍、麻醉槍、獵槍、
空氣槍或第4 條第1 項第1 款所定其他可發射金屬或子彈具有殺
傷力之各式槍砲者，處無期徒刑或5 年以上有期徒刑，併科新臺
幣1 千萬元以下罰金。
未經許可，轉讓、出租或出借前項所列槍枝者，處 5 年以上有期
徒刑，併科新臺幣 1 千萬元以下罰金。
意圖供自己或他人犯罪之用，而犯前二項之罪者，處無期徒刑或
7年以上有期徒刑，併科新臺幣 1 千萬元以下罰金。
未經許可，持有、寄藏或意圖販賣而陳列第 1 項所列槍枝者，處
3年以上10年以下有期徒刑，併科新臺幣700 萬元以下罰金。
第 1 項至第 3 項之未遂犯罰之。


司法院資訊處製作；財團法人民間司法改革基金會備份。
